【裁判字號】    99,交易,734
【裁判日期】    991130
【裁判案由】    過失致死
【裁判全文】
臺灣板橋地方法院刑事判決             99年度交易字第734號
公  訴  人  臺灣板橋地方法院檢察署檢察官
被      告  張鎮龍
上列被告因過失致死案件，經檢察官提起公訴（99年度調偵字第
1140號、第1760號），本院以裁定進行簡式審判程序，判決如下
：
    主  文
張鎮龍因過失致人於死，處有期徒刑伍月，如易科罰金，以新臺
幣壹仟元折算壹日。
    事  實
一、張鎮龍於民國99年1 月21日下午1 時20分許，駕駛車牌號碼
    1766-UY 號自用小客車，沿臺北縣新莊市○○路由南往北方
    向行駛，行經新樹路與中正路路口、欲行右轉中正路時，本
    應注意汽車行駛至交岔路口，對向行駛之左右轉車輛已轉彎
    須進入同一車道時，右轉彎車輛應讓左轉彎車輛先行，而依
    當時客觀環境，天候晴，光線為日間自然光線，路面乾燥無
    缺陷，道路無障礙物，且視距良好，依其智識、能力亦無不
    能注意之情事，竟疏未注意讓左轉彎車輛先行，而貿然右轉
    ；適有陳榮圳騎乘車牌號碼QUK-607 號輕型機車，沿臺北縣
    新莊市○○路由北往南方向（三泰路往南方向銜接新樹路）
    自張鎮○○○○道駛至該路口處，並左轉彎至中正路上，因
    陳榮圳亦未遵守標誌指示兩段式左轉，且疏未注意車前狀況
    ，而貿然直接左轉彎，轉入與張鎮龍右轉彎之同一車道內，
    張鎮龍上開自用小客車左前車身因而撞擊陳榮圳上開輕型機
    車，致陳榮圳人車倒地，受有頭部外傷、蜘蛛膜下腔出血併
    兩側多處腦內出血、右側鎖骨骨折、右腳第五趾骨折、多重
    器官衰竭等傷害，經緊急送往衛生署臺北醫院急救後，仍因
    車禍造成頭部外傷，引起多重器官衰竭，而於99年2 月20日
    上午9 時10分許不治死亡。張鎮龍於肇事後，即停留於案發
    現場，並於其犯罪未經有偵查犯罪職權之公務員發覺前，主
    動向前往現場處理之警員自首坦承肇事而接受裁判。
二、案經陳榮圳之女陳巧惠訴由臺北縣政府警察局新莊分局報請
    臺灣板橋地方法院檢察署檢察官偵查起訴。
    理  由
一、上揭事實，業據被告張鎮龍於本院審理時坦白承認，並有道
    路交通事故現場圖、道路交通事故調查報告表(一)、(二)、事故
    現場及車損照片數幀、監視器錄影畫面翻拍照片數幀、臺灣
    省臺北縣區車輛行車事故鑑定委員會99年8 月16日北縣鑑字
    第0995180545號函附之鑑定意見書（鑑定結果認被告駕駛自
    用小客車，右轉彎未讓對向左轉車先行，為肇事主因；被害
    人陳榮圳騎乘輕型機車，左彎時未注意車前狀況，為肇事次
    因）1 份等在卷可稽；而被害人陳榮圳確因本件車禍事故，
    受有頭部外傷、蜘蛛膜下腔出血併兩側多處腦內出血、右側
    鎖骨骨折、右腳第五趾骨折、多重器官衰竭等傷害，經送往
    衛生署臺北醫院急救後，仍因車禍造成頭部外傷，引起多重
    器官衰竭，而於99年2 月20日上午9 時10分許不治死亡，此
    亦有衛生署臺北醫院診斷證明書1 紙在卷可按，並經臺灣板
    橋地方法院檢察署檢察官督同檢驗員相驗屬實，製有勘驗筆
    錄、檢驗報告書、相驗屍體證明書等各1 份在卷可憑。按汽
    車行駛至交岔路口，對向行駛之左右轉車輛已轉彎須進入同
    一車道時，右轉彎車輛應讓左轉彎車輛先行，道路交通安全
    規則第102 條第1 項第8 款前段定有明文；被告駕駛自用小
    客車，行經本件事故發生地點，依上開規定本負有注意之義
    務，而依當依當時客觀環境，天候晴，光線為日間自然光線
    ，路面乾燥無缺陷，道路無障礙物，且視距良好，依其智識
    、能力亦無不能注意之情事，竟疏於注意，未讓左轉彎車輛
    先行而貿然右轉，應有過失；又被告因前述過失行為，致其
    所駕駛之自用小客車左前車身撞擊被害人陳榮圳所騎乘之輕
    型機車，被害人陳榮圳因而人車倒地，受有頭部外傷、蜘蛛
    膜下腔出血併兩側多處腦內出血、右側鎖骨骨折、右腳第五
    趾骨折、多重器官衰竭等傷害，經送醫急救後，仍不治死亡
    ，被告之過失行為與被害人陳榮圳之死亡結果間，自有相當
    因果關係；至被害人陳榮圳於事發當時，雖亦有未依標誌指
    示兩段式左轉，及疏未注意車前狀況之過失，且與其自身之
    死亡結果間復有相當因果關係，惟此僅為本院量定被告刑度
    時所應予斟酌之情狀，尚無解於本件被告過失責任之成立及
    因果關係之認定。綜上所述，本件事證明確，被告因過失致
    人於死之犯行，堪以認定。
二、核被告所為，係犯刑法第276 條第1 項之過失致人於死罪。
    被告於肇事後，於其犯罪未經有偵查犯罪職權之公務員發覺
    前，即留在事故現場，並於其犯罪未經有偵查犯罪職權之公
    務員發覺前，主動向前往現場處理之警員自首坦承肇事而接
    受裁判，此有臺北縣政府警察局新莊分局道路交通事故肇事
    人自首情形記錄表1 紙附卷可按，依刑法第62條前段規定，
    減輕其刑。爰審酌被告之過失程度、其因過失行為致被害人
    陳榮圳殞命，對於告訴人陳巧惠及其他被害人家屬所造成之
    之打擊甚巨，且迄未能與被害人陳榮圳之家屬達成和解，惟
    被害人陳榮圳就本件車禍事故之發生本身亦與有過失，及被
    告犯後於本院審理時已坦承犯行，態度尚稱良好等一切情狀
    ，量處如主文所示之刑，並諭知易科罰金之折算標準。
據上論斷，應依刑事訴訟法第284 條之1 、第273 條之1 第1 項
、第299 條第1 項前段，刑法第276 條第1 項、第62條前段、第
41條第1 項前段，刑法施行法第1 條之1 第1 項、第2 項前段，
判決如主文。
本案經檢察官洪松標到庭執行職務
中    華    民    國    99    年     11   月    30    日
                    交通法庭  法  官  劉景宜
上列正本證明與原本無異。
如不服本判決，應於判決送達後10日內敘明上訴理由，向本院提
出上訴狀 (應附繕本) ，上訴於臺灣高等法院。其未敘述上訴理
由者，應於上訴期間屆滿後20日內向本院補提理由書「切勿逕送
上級法院」。
                              書記官  謝秀青
中    華    民    國    99    年    12    月    7     日
附錄本案論罪科刑法條全文：
刑法第276條第1項
中華民國刑法第276條
（過失致死罪）
因過失致人於死者，處2 年以下有期徒刑、拘役或2 千元以下罰
金。
從事業務之人，因業務上之過失犯前項之罪者，處5 年以下有期
徒刑或拘役，得併科3 千元以下罰金。

司法院資訊處製作；財團法人民間司法改革基金會備份。
